【裁判字號】    99,訴,947
【裁判日期】    990930
【裁判案由】    毒品危害防制條例
【裁判全文】
臺灣板橋地方法院刑事判決               99年度訴字第947號
公  訴  人  臺灣板橋地方法院檢察署檢察官
被      告  甲○○
上列被告因違反毒品危害防制條例案件，經檢察官提起公訴（99
年度毒偵字第346 號、第370 號），被告於準備程序中就被訴事
實為有罪之陳述，經本院合議庭裁定改以簡式審判程序審理，判
決如下：
    主  文
甲○○施用第一級毒品，累犯，處有期徒刑捌月，扣案含有海洛
因成分之吸管壹支沒收銷燬之，扣案之注射針筒貳支均沒收；又
施用第二級毒品，累犯，處有期徒刑陸月；又施用第一級毒品，
累犯，處有期徒刑捌月，扣案含有海洛因成分之注射針筒貳支均
沒收銷燬之。應執行有期徒刑壹年捌月，扣案含有海洛因成分之
吸管及注射針筒貳支均沒收銷燬之，扣案之注射針筒貳支均沒收
。
    事  實
一、甲○○於民國90年間因施用第二級毒品案件，經本院以90年
    度毒聲字第351 號裁定送觀察、勒戒，因認無繼續施用毒品
    傾向，嗣於90年2 月7 日釋放出所，並由臺灣板橋地方法院
    檢察署檢察官於翌日以90年度毒偵字第557 號為不起訴處分
    確定；又於91年間因施用第二級毒品案件，經本院以91年度
    毒聲字第3799號裁定送觀察、勒戒，因認無繼續施用毒品傾
    向，由臺灣板橋地方法院檢察署檢察官於91年12月5 日以91
    年度毒偵字第4030號為不起訴處分確定，並於同日釋放出所
    。再於95年間因施用第一級毒品案件，經本院以95年度簡字
    第7123號判處有期徒刑6 月確定，復經本院以96年度聲減字
    第3255號裁定減為有期徒刑3 月確定，嗣於96年9 月8 日執
    行完畢。詎其仍不知戒除毒癮，竟於上開觀察勒戒執行完畢
    釋放後5 年內再犯施用毒品罪經法院論罪科刑處罰後，再基
    於施用第一級毒品海洛因之犯意，於98年10月13日清晨某時
    許，在其位於臺北縣板橋市○○街260 巷2 號15樓之住處內
    ，以海洛因摻入針筒內以注射之方式施用第一級毒品海洛因
    1 次；又基於施用第二級毒品甲基安非他命之犯意，於98年
    12月21日下午某時許，在其位於臺北縣三重市○○○路221
    巷17號2 樓202 室之租屋處，以將甲基安非他命置入玻璃球
    內加熱吸食煙霧之方式施用甲基安非他命1 次；再基於施用
    第一級毒品海洛因之犯意，於98年12月22日18時許，在其上
    開租屋處，以海洛因摻入針筒內以注射之方式施用第一級毒
    品海洛因1 次。嗣於98年10月13日22時45分許，在臺北市大
    同區○○○路與民權西路口，因其形跡可疑為警盤查後查獲
    ，並扣得其所有供施用海洛因之注射針筒2 支及含有海洛因
    成分之吸管1 支；復於98年12月22日22時10分許，因另涉施
    用毒品案件經法院發布通緝，為警據報在臺北縣三重市○○
    ○路17號2 樓202 室之租屋處緝獲，並扣得其所有含有海洛
    因成分之注射針筒2 支。
二、案經臺北市政府警察局大同分局報告臺灣士林地方法院檢察
    署呈請臺灣高等法院檢察署檢察長核轉臺灣板橋地方法院檢
    察署檢察官及臺北縣政府警察局蘆洲分局報告臺灣板橋地方
    法院檢察署檢察官偵查起訴。
    理  由
一、本案被告甲○○所犯為死刑、無期徒刑或最輕本刑為3 年以
    上有期徒刑以外之罪，其於準備程序中就被訴事實為有罪之
    陳述，經法官告知簡式審判程序之旨，並聽取公訴人之意見
    後，依刑事訴訟法第273 條之1 第1 項規定，裁定由受命法
    官獨任進行簡式審判程序，合先敘明。
二、上開事實，業據被告甲○○於本院審理時坦承不諱，且被告
    2 次為警查獲時採尿送驗結果，分別呈嗎啡（即海洛因水解
    後之反應）、甲基安非他命之陽性反應，有臺灣尖端先進生
    技醫藥股份有限公司98年10月21日濫用藥物檢驗報告、臺灣
    檢驗科技股份有限公司99年1 月26日濫用藥物檢驗報告各1
    紙在卷可稽。又有第一次為警查獲時之吸管1 支、注射針筒
    2 支及第二次為警查獲時之注射針筒2 支扣案為憑；上述吸
    管1 支，經臺北市政府警察局保安警察大隊以軍備局製造之
    毒品試驗初步檢驗結果，含有第一級毒品海洛因成分，此有
    臺北市政府警察局保安警察大隊查獲涉嫌毒品危害防制條例
    毒品初步鑑驗報告單1 紙在卷可憑；又上述第二次為警查獲
    之注射針筒2 支，經送請交通部民用航空局航空醫務中心鑑
    驗結果，認其內均含有第一級毒品海洛因成分，此有該局航
    空醫務中心99年2 月11日航藥鑑字第0990889 號毒品鑑定書
    在卷可查。上述鑑驗結果，均係檢驗機關本於專業知識及以
    精密儀器或科學檢驗方法所得之結論，自可憑信，足見被告
    自白與事實相符，堪以採信。
三、按毒品危害防制條例於92年7 月9 日修正公布，其中第20條
    、第23條將施用毒品之刑事處遇程序，區分為「初犯」、「
    5 年內再犯」、「5 年後再犯」，而依立法理由觀之，僅限
    於「初犯」、「5 年後再犯」，始應先經觀察、勒戒或強制
    戒治程序，倘被告於5 年內已再犯，經依法追訴處罰，縱其
    第三次（或第三次以上）再度施用毒品之時間，在初犯經觀
    察、勒戒或強制戒治執行完畢釋放5 年以後，已不合於「5
    年後再犯」之規定，且因已於「5 年內再犯」，顯見其再犯
    率甚高，原實施觀察、勒戒或強制戒治，已無法收其實效，
    即應依該條例第10條規定處罰，最高法院95年5 月9 日95年
    度第七次及97年9 月9 日97年度第五次刑事庭會議決議可資
    參照。經查，被告前於90年間因施用第二級毒品案件，經本
    院以90年度毒聲字第351 號裁定送觀察、勒戒，因認無繼續
    施用毒品傾向，嗣於90年2 月7 日釋放出所，並由臺灣板橋
    地方法院檢察署檢察官於翌日以90年度毒偵字第557 號為不
    起訴處分確定；又於91年間因施用第二級毒品案件，經本院
    以91年度毒聲字第3799號裁定送觀察、勒戒，因認無繼續施
    用毒品傾向，由臺灣板橋地方法院檢察署檢察官於91年12月
    5 日以91年度毒偵字第4030號為不起訴處分確定，並於同日
    釋放出所；再於95年間因施用第一級毒品案件，經本院以95
    年度簡字第7123號判處有期徒刑6 月確定，復經本院以96年
    度聲減字第3255號裁定減為有期徒刑3 月確定，嗣於96年9
    月8 日執行完畢，此有臺灣板橋地方法院檢察署刑案資料查
    註紀錄表、全國施用毒品案件紀錄表及臺灣高等法院被告前
    案紀錄表各1 份在卷可參。是被告於觀察、勒戒執行完畢釋
    放後，5 年內已再犯施用毒品案件，經法院判處罪刑確定，
    則其再犯本件施用毒品案件，即非屬該條例第20條第3 項所
    稱「5 年後再犯」之情形，檢察官自應依法追訴。從而，本
    件事證明確，被告犯行應堪認定。
四、查海洛因及甲基安非他命分屬毒品危害防制條例第2 條第2
    項第1 款、第2 款所稱之第一級、第二級毒品，均不得持有
    、施用，被告竟持以施用，核其所為，係犯同條例第10條第
    1 項之施用第一級毒品罪及同條例第2 項之施用第二級毒品
    罪。其施用前持有海洛因及甲基安非他命之低度行為，應為
    施用之高度行為所吸收，均不另論罪。查被告於95年間因施
    用第一級毒品案件，經本院以95年度簡字第7123號判處有期
    徒刑6 月確定，復經本院以96年度聲減字第3255號裁定減為
    有期徒刑3 月確定，嗣於96年9 月8 日執行完畢等節，有臺
    灣板橋地方法院檢察署刑案資料查註紀錄表及臺灣高等法院
    被告前案紀錄表各1 份在卷可按，其受有期徒刑之執行完畢
    後，5 年之內故意再犯有期徒刑以上之上述3 罪，皆為累犯
    ，均應刑法第47條第1 項之規定加重其刑。其所犯上述3 罪
    ，犯意各別，行為互異，應予分別論罪，合併處罰。爰審酌
    被告經觀察勒戒、強制戒治後，仍未能戒除毒癮，顯見其無
    戒毒悔改之意，兼衡其素行、智識程度及犯罪動機、目的，
    施用毒品之期間、次數、犯罪後坦認犯行，態度尚稱良好等
    一切情狀，分別量處如主文所示之刑，並定其應執行之刑。
五、扣案第一次為警查獲之吸管1 支及第二次為警查獲之注射針
    筒2 支，已如前述，因沾附有第一級毒品海洛因之成分，與
    第一級毒品海洛因無法分離，均應依毒品危害防制條例第18
    條第1 項前段規定沒收銷燬之；扣案第一次為警查獲之注射
    針筒2 支，係被告所有供施用第一級毒品海洛因之物，業據
    其供明在卷，爰依刑法第38條第1 項第2 款併予宣告沒收之
    。
據上論斷，應依刑事訴訟法第273 條之1 第1 項、第299 條第1
項前段，毒品危害防制條例第10條第1 項、第2 項、第18條第1
項前段，刑法第11條、第47條第1 項、第51條第5 款、第38條第
1 項第2 款，判決如主文。
本案經檢察官王筱寧到庭執行職務。
中    華    民    國    99    年    9     月    30    日
                  刑事第十庭  法  官  陳海寧
以上正本證明與原本無異。
如不服本判決，應於判決送達後10日內敘明上訴理由，向本院提
出上訴狀 (應附繕本) ，上訴於臺灣高等法院。其未敘述上訴理
由者，應於上訴期間屆滿後20日內向本院補提理由書「切勿逕送
上級法院」。
                              書記官  馮得弟
中    華    民    國    99    年    10    月    6     日
附錄本案論罪科刑法條
毒品危害防制條例第10條
施用第一級毒品者，處 6 月以上 5 年以下有期徒刑。
施用第二級毒品者，處 3 年以下有期徒刑。

司法院資訊處製作；財團法人民間司法改革基金會備份。
